【裁判字號】    90,交易,226
【裁判日期】    900831
【裁判案由】    過失傷害
【裁判全文】
臺灣高雄地方法院刑事判決                          九十年度交易字第二二六號
    公  訴  人  臺灣高雄地方法院檢察署檢察官
    被      告  甲○○
右被告因過失傷害案件，經檢察官提起公訴（九十年度調偵字第一六九號），本院判
決如左：
    主  文
甲○○因過失傷害人，處有期徒刑參月，如易科罰金，以參佰元折算壹日。
    事  實
一、甲○○曾前分別於民國八十二年三月間、十二月間、八十三年一月間，因違反肅
    清煙毒條例、麻醉藥品管理條例等案件，各經法院判處有期徒刑五月、三年二月
    、七月及四年四月，其刑期經合併執行後，於八十五年六月十五日假釋出獄，應
    於九十年六月二十日假釋期滿（不構成累犯），仍不知警惕。甲○○於八十九年
    五月二十六日上午六時十分許，駕駛車牌號碼Ｅ八─一五四九號自用小客車，沿
    高雄縣岡山鎮○○○路由北往南（起訴書誤植為南向北）方向行駛，途經中山北
    路與忠誠街交岔路口，理應注意車輛行駛時，駕駛人應注意車前狀況，隨時採取
    必要之安全措施及汽車行駛至交岔路口，應遵守燈光號誌之指示行車及行車速率
    應依標誌之規定。而依當時情形，又無不能注意之情事，竟疏於注意，貿然闖紅
    燈及以時速超過速限七十公里以上之速度行駛，而撞及綠燈行駛於忠誠街西向東
    （起訴書誤繕為東向西）方向，由乙○○所騎乘，車牌號碼ＯＮＦ─二八二號之
    重型機車，致乙○○人車倒地，並因此受左側第六肋骨骨折、下背挫傷合併第五
    腰椎椎體壓迫骨折等傷害，甲○○於車禍發生後，旋即以電話聯絡救護車，並停
    留於現場，等待警方前來處理，而於偵查機關尚未知何人為犯罪者時，自首並願
    意接受裁判。
二、案經被害人乙○○訴由高雄縣警察局岡山分局報請臺灣高雄地方法院檢察署檢察
    官偵查起訴。
    理  由
一、右揭事實，業據被告甲○○自白不諱，核與告訴人乙○○指訴及證人林理證陳之
    情節相符，並有道路交通事故調查報告表及診斷證明書各一紙附卷可稽，足證被
    告之自白與事證相符，應堪採信。按車輛行駛時，駕駛人應注意車前狀況，隨時
    採取必要之安全措施；汽車行駛至交岔路口，應遵守燈光號誌之指示行車；又行
    車速率應依標誌之規定，道路交通安全規則第九十四條第三項、第一百零二條第
    一項第一款及第九十三條第一項分別定有明文。被告駕車自應注意上述道路交通
    安全規定，且依當時路狀，又無不能注意之情形，竟疏不注意為之，貿然於闖紅
    燈及時速達七十公里以上之速度行駛以致肇事，致告訴人受傷，被告顯有過失，
    且被告過失駕駛行為，核與告訴人之受傷間，具有相當因果關係，故本案事證明
    確，被告過失傷害犯行，堪以認定。
二、核被告所為，係犯刑法第二百八十四條第一項前段之過失傷害罪。被告於車禍發
    生後，旋即以電話聯絡救護車，停留在現場，等待警方前來處理，而於偵查機關
    尚未知何人為犯罪者時，主動向偵查機關陳述其為犯罪人之事實，業據證人即前
    往現場處理之員警吳國禎到庭結證屬實，被告於犯罪尚未經偵查機關發覺前自首
    及受裁判，應依刑法第六十二條前段之規定，減輕其刑。而本件車禍當事人間之
    行車方向，被告所駕之自用小客車係沿高雄縣岡山鎮○○○路，由北往南方向行
    駛，而告訴人係行駛於忠誠街西往東方向，此觀諸卷附之道路交通事故調查表至
    明；再本件被告行車速率，依現場圖之煞車痕長達二十六點四公尺憑斷，對照交
    通部於六十一年交督發字第四四四號所發布之汽車煞車距離、行車速度及道路摩
    擦係數對照表所載，顯已超過該路段最高速限為七十公里之規定，且為被告直承
    此情無訛，故公訴意旨漏未斟酌上開事實，容有未洽，應予更正及補充，併此敘
    明。爰審酌被告曾前分別於八十二年三月間、十二月間、八十三年一月間，因違
    反肅清煙毒條例、麻醉藥品管理條例等案件，各經法院判處有期徒刑五月、三年
    二月、七月及四年四月，其刑期經合併執行後，於八十五年六月十五日假釋出獄
    ，應於九十年六月二十日假釋期滿，此有臺灣高雄地方法院刑案資料查註紀錄表
    足按，足見其品行非端，其駕車行經交岔路口時，竟以高速闖紅燈之方式通過，
    藐視其他同時使用道路者之權利，其過失情節甚鉅，且於犯罪後迄今年餘尚未與
    告訴人達成和解，以實質行動賠償告訴人因其過失所生之苦痛，本不宜輕縱；惟
    念其犯罪後坦認犯行，並主動向警方自首及聯絡救護車，已竭盡其力降低損害等
    一切情狀，量處如主文所示之刑，並諭知易科罰金之折算標準，藉資懲儆。
三、末按中華民國刑法第四十一條業經立法院於九十年一月四日修正，總統於九十年
    一月十日公布，自九十年一月十二日起施行，雖被告甲○○於行為時所犯本件最
    重本刑三年以下有期徒刑之罪，受六月以下有期徒刑或拘役之宣告者，得因身體
    、教育、職業或家庭之關係，執行顯有困難時，宣告一元以上、三元以下折算一
    日之易科罰金，而與修正前同條之規定相符。惟本案於裁判時刑法第四十一條已
    就所犯之最重本刑提高為五年以下有期徒刑之罪，受六月以下有期徒刑或拘役之
    宣告者，亦得因前開執行顯有困難之理由易科罰金。故本案被告甲○○雖行為時
    所犯最重本刑為三年以下有期徒刑之罪，且經本院量處有期徒刑三月，然其行為
    後法律既已變更，自應依刑法二條第一項前段之規定，適用裁判時之修正後刑法
    第四十一條第一項之規定，併此敘明。
據上論斷，應依刑事訴訟法第二百九十九條第一項前段、刑法第二條第一項前段、第
二百八十四條第一項前段、第四十一條第一項、第六十二條前段，罰金罰鍰提高標準
條例第一條前段、第二條，判決如主文。
中      華      民      國      九十      年    八    月     三十一     日
                                臺灣高雄地方法院刑事第二庭
                                      法  官    李代昌
右正本證明與原本無異。
如不服本判決，應於判決送達後十日內，向本院提出上訴狀。
                              書記官    吳月華
中    華    民    國      九十      年      八      月      三十一      日
附錄本判決論罪科刑適用法條
中華民國刑法第二百八十四條
因過失傷害人者，處六月以下有期徒刑、拘役或五百元以下罰金，致重傷者，處一年
以下有期徒刑、拘役或五百元以下罰金。
從事業務之人，因業務上之過失傷害人者，處一年以下有期徒刑、拘役或一千元以下
罰金，致重傷者，處三年以下有期徒刑、拘役或二千元以下罰金。


司法院資訊處製作；財團法人民間司法改革基金會備份。
